臺灣宜蘭地方法院刑事判決
110年度交易字第266號
公  訴  人  臺灣宜蘭地方檢察署檢察官
被      告  郭評儀


上列被告因過失傷害案件，經檢察官提起公訴（110年度調偵字
第225號），被告就被訴事實為有罪之陳述，經本院裁定依簡式
審判程序審理，並判決如下：
    主  文
郭評儀因過失傷害人，處有期徒刑貳月，如易科罰金，以新臺幣
壹仟元折算壹日。
    事  實
郭評儀於民國109年（起訴書誤載為110年)8月29日下午，駕駛
  車牌號碼00-0000號自小客車，沿宜蘭縣五結鄉西河六路由西
  南往東北方向行駛，於當日下午1時44分許，行經前開路段與
  仁愛路三段238巷之無號誌且未劃分幹、支線之交岔路口時，
  本應注意車輛行經無號誌未劃分幹、支線之交岔路口時，同為
  直行車者，左方車應暫停讓右方車先行，而當時為日間有自然
  光線之晴天，該處為乾燥、無缺陷、無障礙物、視距良好之柏
  油路面，郭評儀之意識清楚，所駕車輛機件正常，即無不能注
  意之情事，竟疏未注意及此，致與由陳東義所騎乘、後載其妻
  林玉女，沿宜蘭縣○○鄉○○路○段000巷○○○○○○○○○○○○○○○號碼000
  -000號普通重型機車（即屬郭評儀之右方車）發生碰撞，造成
  機車倒地，陳東義並因此受有胸部挫傷併左側第3至5肋骨骨折
  及氣血胸、頭部外傷併少量硬膜下出血和蜘蛛膜下腔出血、右
  側臏骨開放性骨折、左側肩胛骨骨折、左手無名指肌腱撕裂、
  左手肘及左手中指及右手撕裂傷、背部及臀部擦傷、右臏骨骨
  髓炎等傷害，林玉女則受有左側肱骨單純性髁上移位性骨折及
  開放性骨折合併蜂窩性組織炎、左側肋骨多發性閉鎖性骨折、
  左側足部撕裂傷、頭部其他部位開放性傷口等傷害。嗣警方據
  報前往現場處理，於尚未知悉肇事人前，郭評儀在場主動表明
  肇事人身分，不逃避而接受裁判。
案經陳東義訴由宜蘭縣政府警察局羅東分局報請臺灣宜蘭地方
  檢察署檢察官偵查起訴。
    理  由
程序方面：
㈠按告訴乃論之罪，其告訴應自得為告訴之人知悉犯人之時起，
  於6個月內為之；又犯罪之被害人，得為告訴；被害人之法定
  代理人或配偶，得獨立告訴，刑事訴訟法第237條第1項、第23
  2條、第233條第1項分別定有明文。本件告訴意旨所指被告過
  失傷害犯行，核屬刑法第284條之罪，依同法第287條前段規定
  ，須告訴乃論。然本件被害人林玉女於109年8月29日車禍發生
  時，即已知悉被告郭評議，卻遲至110年5月17日偵查時始提出
  本件過失傷害告訴，此有偵訊筆錄在卷可認（偵卷第42頁），
  顯已逾法定6個月之告訴期間，其告訴顯非合法，惟告訴人陳
  東義係被害人林玉女之夫，有戶役政電子閘門系統個人基本資
  料查詢結果附卷可稽，依前揭規定，得獨立提出告訴，而告訴
  人陳東義於110年2月10日警詢時，已就其與其妻林玉女之傷勢
  ，對被告提出本件告訴（偵卷第9至10頁），堪認本件陳東義
  已就自己及其配偶林玉女被害部分，對被告獨立提出告訴，林
  玉女則應列為被害人，核先敘明。
㈡本件被告郭評儀所犯之罪，係死刑、無期徒刑、最輕本刑為3 
  年以上有期徒刑以外之罪，亦非高等法院管轄第一審之案件，
  其就被訴事實為有罪之陳述，經告知簡式審判程序之旨，並聽
  取公訴人、被告及告訴人陳東義、被害人林玉女之意見後，本
  院依刑事訴訟法第273條之1第1項規定，裁定進行簡式審判程
  序，依刑事訴訟法第273條之2規定，本件證據調查，不受同法
  第159條第1項、第161條之2、第161條之3、第163條之1及第16
  4條至第170條規定之限制。
上開犯罪事實，業據被告於警詢、偵查及本院審理時坦承不諱
  （警卷第4至6頁、第42至43頁、交易卷第26、41、44至45頁）
  ，核與告訴人陳東義、被害人林玉女於警詢、偵查中之指述情
  節大致相符（偵卷第9至10頁、第11至12頁、偵卷第42至43頁
  ），並有道路交通事故現場圖、道路交通事故調查報告表（一
  ）（二）各1件（偵卷第15、26至27頁）、診斷證明書3紙（偵
  卷第14頁、第48頁）及現場相片30紙（偵卷第17至25頁）附卷
  可稽。按汽車行駛至無號誌未劃分幹、支線之交岔路口時，同
  為直行車者，左方車應暫停讓右方車先行，道路交通安全規則
  第102條第1項第2款定有明文，被告駕車自應注意上揭規定，
  而依附卷之道路交通事故調查報告表所載，本件肇事時地之路
  況良好，即肇事當時，被告並無不能注意之情事，竟疏未注意
  因而肇事，致告訴人及被害人2人受傷，其顯有過失，且被告
  之過失行為，與告訴人及被害人之受傷間，具有相當因果關係
  。綜上，被告前開出於任意性之自白核與事實相符，得作為認
  定事實之依據。本件事證明確，被告犯行堪以認定，應依法論
  科。
論罪科刑：
㈠核被告所為，係犯刑法第284條前段之過失傷害罪。
㈡被告以一過失行為同時導致告訴人及被害人受傷，為想像競合
  犯，應依刑法第55條之規定，從一重處斷。
㈢被告於肇事後，在未被有偵查犯罪職權之公務員知悉前，不逃
  避接受裁判，於警方前往現場處理時，當場承認為肇事人，而
  不逃避裁判，有道路交通事故肇事人自首情形紀錄表1紙附卷
  足證（偵卷第30頁），符合自首之規定，爰依刑法第62條前段
  規定減輕其刑。
㈣爰審酌被告駕車疏未注意上開情事，肇致本件交通事故，並致
  告訴人及被害人分別受有上揭傷害，所為誠有不該，惟尚知坦
  認過失，然迄今未與告訴人達成和解，賠償告訴人所受損害，
  兼衡其於本院審理時自陳擔任宜蘭縣家畜肉類商業同業公會總
  幹事，年收入約新臺幣45萬元，現與其妻及2名兒子同住，大
  學畢業之智識程度等一切情狀（交易卷第46頁），量處如主文
  所示之刑， 並諭知如易科罰金之折算標準。
據上論斷，應依刑事訴訟法第273 條之1 第1 項、第299 條第1
項前段，刑法第284條前段、第55條、第62條前段、第41條第1項
前段，刑法施行法第1條之1第1項，判決如主文。
本案經檢察官林小刊提起公訴，檢察官林禹宏到庭執行職務。
中　　華　　民　　國　　110 　年　　11　　月　　2 　　日
                  刑事第四庭  法  官  陳錦雯
以上正本證明與原本無異。
如不服本判決應於收受送達後二十日內向本院提出上訴書狀，並
應敘述具體理由；其未敘述上訴理由者，應於上訴期間屆滿後二
十日內向本院補提理由書(均須按他造當事人之人數附繕本)「切
勿逕送上級法院」。
                              書記官  陳建宇
中　　華　　民　　國　　110 　年　　11　　月　　2 　　日
附錄所犯法條：
中華民國刑法第284條
因過失傷害人者，處1年以下有期徒刑、拘役或10萬元以下罰金
；致重傷者，處3年以下有期徒刑、拘役或30萬元以下罰金。